【裁判字號】    97,重訴,369
【裁判日期】    980505
【裁判案由】    侵權行為損害賠償
【裁判全文】
臺灣板橋地方法院民事判決             97年度重訴字第369號
原      告  甲○○
訴訟代理人  張振興律師
複代理人    許聰元律師
被      告  乙○○
訴訟代理人  潘銘祥律師
上列當事人間請求侵權行為損害賠償事件，經刑事庭裁定移送（
97年度重附民字第2876號），本院於民國98年4 月21日言詞辯論
終結，判決如下：
    主  文
被告應給付原告新台幣壹佰伍拾萬元及自民國九十七年一月三十
日起至清償日止，按週年利率百分之五計算之利息。
原告其餘之訴駁回。
訴訟費用由被告負擔二分之一，餘由原告負擔。
本判決第一項於原告以新台幣伍拾萬元供擔保後，得假執行。但
被告如以新台幣壹佰伍拾萬元為原告供擔保後，得免為假執行。
原告其餘假執行之聲請駁回。
    事實及理由
一、原告主張：被告明知丙○○係原告之夫，為有配偶之人，竟
    仍基於與之相姦之概括犯意，自民國91年間8 、9 月間某日
    起，迄95年4 月底某日止，在臺北縣板橋市○○路○ 段94號
    4 樓及臺南縣境內某不詳地點等處，連續與丙○○發生性關
    係多次。嗣於95年10月25日，原告因丙○○於95年10月6 日
    遭槍殺身亡返臺處理後事，經由媒體報導，始確知上情提出
    告訴。被告因與原告配偶丙○○通姦，業經臺灣板橋地方法
    院檢察署檢察官以96年度偵字第10972 號提起公訴，並經鈞
    院及臺灣高等法院判處被告罪刑確定。被告侵害原告婚姻關
    係配偶之權利，致原告精神上蒙受重大損害，爰依民法第
    184 條第1 項前段、第195 條第1 項請求被告賠償新台幣（
    下同）1,000 萬元及遲延利息。並聲明：(一)被告應給付原告
    1,000 萬元，及自起訴狀繕本送達翌日起至清償日止，按年
    息百分之五計算之利息。(二)願供擔保請准宣告假執行。
二、被告則以：
    (一)原告與其配偶丙○○不僅早於85年5 月10日因相處困難簽
      有分居協議書，雙方同意自該日起分居且任一方不得要求
      他方履行同居之義務，先予敘明。再查，依據鈞院刑案97
      年3 月11日勘驗筆錄中原告接受TVBS電視台訪問稱：「我
      跟他30幾年的夫妻，我女兒都31歲，他本來是顧家的男人
      ，他67歲才被這個女的騙去，這個女的是有名的賭客叫小
      青蛙」等語，足證在原告配偶丙○○死亡前3 年，原告即
      已知悉被告（綽號小青蛙）與其配偶丙○○通姦之事實。
      另依原告配偶丙○○生前在監服刑期間寄予被告之書信，
      亦表有關被告與原告配偶丙○○在一起之事實「我的家人
      都知道」等語，足證原告之損害賠償請求權已罹時效，被
      告為時效消滅之抗辯。
    (二)原告於92年間即知悉丙○○與被告通姦，為了此事跟丙○
      ○吵架而前往加拿大，然原告並未對其配偶丙○○提出通
      姦告訴。甚至，94年4 月間原告與其配偶丙○○因上海房
      產糾紛事宜，鬧得不可開交對簿公堂之際，原告仍未對其
      配偶丙○○提出通姦告訴。尤其甚者，95年5 月25日原告
      之配偶丙○○對原告訴請離婚（臺灣臺北地方法院95年度
      婚字第444 號），原告依然未對其配偶丙○○提出通姦告
      訴。依上，足證告訴人顯對其配偶丙○○之之通姦犯行早
      已知情，且有縱容或宥恕之明示或默示之外部表示行為。
      是原告對丙○○與被告之通姦事實，顯有與有過失之責。
    (三)原告陳稱其目前並無資產，且原告之夫被繼承人丙○○並
      未留下任何遺產給原告，均係謊言，蓋依鈞院卷第9 至11
      頁所載，原告之資力甚豐，斷非原告所言其目前並無資產
      。另依被證九所載原告之夫被繼承人丙○○之遺產甚為龐
      大，亦非原告所稱其夫並未留下任何遺產給原告！查丙○
      ○計有27筆房屋，且上開房屋大多出租予他人，故租金收
      入自95年10月7 日起依法為被繼承人丙○○之遺產，屬全
      體繼承人公同共有之財產。被告為其女兒洪舒媞之利益曾
      以台北北門郵局存證信函第3713、6054及6216號函3 次請
      原告等依法將上開房屋出租明細及自95年10月7 日起迄今
      租金收入回覆被告，並請就該租金收入依法進行協商分配
      。無奈，原告等其他繼承人均置之不理，致被告之生活更
      陷苦境。被告為高職畢業，現無業又需撫育稚女，生活已
      是拮据，原告無由求償巨款，被告無力負擔。
    等語，並聲明：(一)原告之訴駁回。(二)如受不利之判決，願供
    擔保請准宣告免予假執行。
三、查被告明知丙○○係原告之夫，為有配偶之人，竟仍基於與
    之相姦之概括犯意，自91年間8 、9 月間某日起，迄95 年4
    月底某日止，在臺北縣板橋市○○路○ 段94號4 樓及臺南縣
    境內某不詳地點等處，連續與丙○○發生性關係多次之事實
    ，為兩造所不爭執（見本院卷第68頁，98年3 月31日言詞辯
    論筆錄），並為本院96年度易字第2876號、臺灣高等法院97
    年度上易字第2078號刑事確定判決所明白審認。被告亦因連
    續與有配偶之人相姦，經判處有期徒刑肆月，如易科罰金，
    以銀元參佰元即新臺幣玖佰元折算壹日，減為有期徒刑貳月
    ，如易科罰金，以銀元參佰元即新臺幣玖佰元折算壹日確定
    之事實，業經本院依職權調上開刑事卷宗查證屬實，並有刑
    事判決2份在卷可稽，堪信為真實。
四、按因故意或過失，不法侵害他人之權利者，負損害賠償責任
    。又不法侵害他人基於父、母、子、女或配偶關係之身份法
    益而情節重大者，被害人雖非財產上之損害，亦得請求賠償
    相當之金額。民法第184 條第1 項、第195 條第3 項準用同
    法第3 項分別定有明文。故不法侵害他人基於配偶關係之身
    份法益而情節重大者，被害人雖非財產上之損害，亦得請求
    賠償相當之金額。至其情節是否重大，應視個案侵害程度、
    損害狀況、被害人之痛苦程度及忍受能力等個別情事，客觀
    判斷之。經查：被告明知原告與丙○○之婚姻關係尚存在，
    丙○○為原告之配偶，竟與丙○○為相姦行為，係不法侵害
    原告本於配偶關係之身份法益，致原告受有非財產上之損害
    ，二者並有因果關係，且被告之上開行為足以破壞原告與丙
    ○○結褵30餘年之家庭生活圓滿，屬情節重大，依上開規定
    ，原告請求被告賠償非財產上之損害，即屬有據。
    (一)被告雖為原告之侵權行為損害賠償請求權時效消滅之抗辯
      ，惟本件遑論原告主張係於丙○○死亡後經由新聞媒體報
      導始知悉被告與丙○○相姦之情，即就被告與丙○○最後
      一次相姦之時間為95年4 月底某日，為被告所不爭執，亦
      有如前述，則原告於97年1 月10日提起本件刑事附帶民事
      訴訟，依民法第184 條第1 項前段、第195 條第1 項之規
      定請求被告賠償，顯未逾民法第197 條第1 項所定2 年之
      時效期間甚明。被告為時效抗辯，即屬無據。
    (二)被告雖又抗辯：原告於92年間對其與丙○○相姦之行為，
      即已知悉，並為此與丙○○吵架而前往加拿大，嗣於94年
      4 月間與丙○○因上海房產糾紛事宜對簿公堂，95年5 月
      25日丙○○對原告訴請離婚（臺灣臺北地方法院95年度婚
      字第444 號），均未對丙○○提出通姦告訴，足證原告顯
      對被告與丙○○相姦之行為早已知情，並有縱容或宥恕之
      明示或默示之外部表示行為等語。但為原告所否認，堅稱
      係丙○○死亡後，經由媒體報導始知悉被告之相姦行無等
      語，而性行為事涉個人隱私，發生之時間、地點非他人得
      輕易窺知，依原告之入出境資料所示（見本院卷第89-90
      頁），其於該段時間往返國內外頻繁，亦難認其對丙○○
      之行為得完全掌握而即時得知。且所謂「縱容」，乃指事
      前之放縱或容許，「宥恕」，則是指事後之原宥及寬恕，
      均需有積極之意思表示始足當之，緘默隱而未發，與縱容
      、宥恕尚屬有間。被告僅以原告未對丙○○提出刑事告訴
      ，即認原告已為縱容或宥恕。被告就此雖又提出丙○○寄
      與被告之信函記載「妳的什麼號碼啦，還有妳的住處啦，
      及妳的一切行蹤，我的家人都知道，‧‧」等語為證，惟
      原告否認該信函形式之真正，被告就此並未再舉證以為證
      明。而該信函記載「妳的什麼號碼啦，還有妳的住處啦，
      及妳的一切行蹤，我的家人都知道，‧‧」等語，亦僅得
      資為丙○○之家人知悉被告之號碼、住處及行蹤，亦無從
      資為原告對被告與丙○○之相姦行為已知情，並有為縱容
      及宥恕之情。則被告據以抗辯原告與有過失，不足採取。
    (三)按被害人受有非財產上損害，請求加害人賠償相當金額之
      慰撫金時，法院對於慰撫金之量定，應斟酌實際加害情形
      、所造成之影響、被害人痛苦之程度、兩造之身份地位、
       經濟情形及其他一切狀況為之。查原告係高職畢業，在
       家族企業任職，未支薪，除丙○○之遺產外，名下有房
       屋1 筆、土地2 筆及汽車1 部；而被告係高職畢業，無
       工作，名下無不動產等情，除據兩造分別陳明在卷（見
       本院卷第68頁，98年3 月31日言詞辯論筆錄）外，並有
       原審依職權查詢之稅務電子閘門財產所得調查明細表2
       份附卷可參（第9 頁至第13頁）。本院審酌原告與丙○
       ○結婚已30餘年，長女已年滿31歲，家庭生活因被告與
       丙○○為相姦行為致生變數，且上開行為之持續期間、
       對原告婚姻生活之圓滿、安全及幸福所造成破壞之程度
       ，導致原告受有精神上之痛苦，以及兩造之學歷、職業
       、經濟能力等一切情狀，認原告請求被告給付精神慰撫
       金1,000 萬元猶屬過高，應以150 萬元為適當。
五、綜上所述，原告依民法第184 條第1 項前段、第195 條第3
    項（原告漏未引用）準用同條第1 項之規定，請求上訴人給
    付100 萬元及自起訴狀繕本送達上訴人翌日即97年1 月30日
    起至清償日止，按年息5%計算之利息，為有理由，應予准許
    。逾上開範圍之請求，為無理由，應予駁回。兩造均陳明願
    供擔保請准宣告假執行及免為假執行，經核原告勝訴部分尚
    無不合，爰分別酌定相當擔保金額准許之。原告敗訴部分，
    其假執行之聲請亦失所附依，爰併予駁回之。
六、本件事證已臻明確，兩造其餘攻擊防禦方法及未經援用之證
    據，經本院詳加審酌後，認與判決之結果不生影響，爰不一
    一論述，併此敘明。
七、結論：本件原告之訴為一部有理由、一部無理由，依民事訴
    訟法第79條、第390 條第2 項、第392 條第2 項，判決如主
    文。
中    華    民    國    98    年    5     月    5     日
                  民事第二庭    法  官  陳麗玲
以上正本係照原本作成
如對本判決上訴，須於判決送達後20日內向本院提出上訴狀
中    華    民    國    98    年    5     月    6     日
                                書記官  吳俞玲


司法院資訊處製作；財團法人民間司法改革基金會備份。
